最高法院刑事判決　　　　　　　　　　111年度台上字第592號
上　訴　人　楊杰勲


上列上訴人因違反毒品危害防制條例等罪案件，不服臺灣高等法
院臺南分院中華民國110年9月14日第二審判決（110 年度上訴字
第31號，起訴案號：臺灣臺南地方檢察署109年度偵字第5617、7
145號），提起上訴，本院判決如下：
    主  文
上訴駁回。
    理  由
一、按刑事訴訟法第377 條規定，上訴於第三審法院，非以判決
    違背法令為理由，不得為之。是提起第三審上訴，應以原判
    決違背法令為理由，係屬法定要件。如果上訴理由書狀並未
    依據卷內訴訟資料，具體指摘原判決不適用何種法則或如何
    適用不當，或所指摘原判決違法情事，顯與法律規定得為第
    三審上訴理由之違法情形，不相適合時，均應認其上訴為違
    背法律上之程式，予以駁回。
二、本件上訴人楊杰勲上訴意旨略稱：
（一）原判決所參照之本院109 年度台上大字第1089號裁定，理
    由四記載：「經徵詢刑事其他各庭，第一庭、第二庭、第八
    庭同意本庭見解；第五庭、第七庭、第九庭維持先前裁判見
    解；刑事第四庭、第六庭另提出其他見解，分別詳如附件一
    、二。」可見該提案庭之見解，尚未經本院刑事大法庭為統
    一見解。是原判決引為本件判決之參考，有適用法則不當之
    違誤。
（二）原判決認其犯輕罪後，再犯重罪之情節即屬對刑罰反應薄
    弱，而得依累犯規定加重其刑。然倘如此，累犯即全無不加
    重其刑之空間，與司法院釋字第775 號解釋意旨不合。況其
    販賣毒品之對象僅4 人，數量及金額均微，何以得認所為對
    社會影響不輕，而具相當惡性並依累犯規定加重其刑？原判
    決未予說明，理由當屬不備。
三、惟查：原判決撤銷第一審關於轉讓禁藥部分之科刑判決，改
    判仍論處上訴人轉讓禁藥罪刑及宣告沒收；另維持第一審附
    表二編號1至9所示論處上訴人販賣第二級毒品罪刑（共9 罪
    ）及為相關沒收宣告部分之判決，駁回其該部分在第二審之
    上訴。均已詳敘認定犯罪事實所憑之證據及認定之理由。
四、
（一）本院大法庭裁定僅對提交案件有拘束力，不及於其他訴訟
    案件，此與判例選編、決議是本院在具體個案之外，以司法
    行政作用表示法律見解，具有法規範般的通案拘束力不同。
    提案庭依據大法庭裁定之法律見解作成確定的終局裁判，成
    為本院之「先前裁判」，各審判庭對於受理之案件，除擬採
    與該「先前裁判」不同之見解，須再次開啟徵詢、向大法庭
    提案等程序外，均應採取與「先前裁判」相同之見解，以確
    保各庭之間橫向法律見解之一致；並可經由審級救濟之方式
    ，達成縱向法律見解之統一。各法院審理個案參考本院「先
    前裁判」之見解時，引用該法律見解即可，不以記載案號為
    必要。
（二）關於「轉讓甲基安非他命之行為，於現行法制下，同時該
    當於藥事法第83條第1項轉讓禁藥罪、毒品危害防制條例第8
    條第2 項轉讓第二級毒品罪之構成要件。應如何論處？」之
    法律爭議，前經本院承辦庭向其他刑事各庭提出徵詢。經徵
    詢後，各庭間有不同見解，遂於民國109年8月26日裁定（下
    稱提案裁定）將此法律爭議提案予刑事大法庭裁判。經本院
    刑事大法庭於109年12月30日以109年度台上大字第1089號裁
    定，宣示「應依重法優於輕法之原則，擇較重之轉讓禁藥罪
    論處」之法律見解；提案庭本於該法律見解，作成109 年度
    台上字第1089號判決，有各該裁定、判決附卷可參。原判決
    參考上開法律見解，所引用者，係本院刑事大法庭109 年度
    台上大字第1089號裁定，上訴意旨（一）所引述者，係提案
    裁定，二者不同，執此指摘，顯非適法之第三審上訴理由。
五、原判決已說明上訴人因施用毒品案件（下稱前案），經判處
    有期徒刑確定並執行完畢後，5 年內再犯本件販賣毒品及轉
    讓禁藥等犯行，顯見其刑罰反應薄弱，且不因前案究屬重罪
    或輕罪而受影響；參以其犯罪次數並非單一，因此造成毒品
    擴散，對社會治安影響不小而具相當惡性，因認無司法院釋
    字第775 號解釋所指罪刑不相當之情形，乃依累犯之規定加
    重其刑。屬裁量權之行使，自難指為違法。
六、從形式上觀察，原判決並無違背法令之處。上訴意旨置原判
    決之論敘於不顧，僅以自己之說詞，對原審裁量之職權行使
    ，而為指摘，與首述法定上訴要件不符。其上訴違背法律上
    之程式，應予駁回。
據上論結，應依刑事訴訟法第395條前段，判決如主文。
中    華    民    國   111    年    2     月    23    日
                  刑事第八庭審判長法  官  李  英  勇  
                                  法  官  洪  兆  隆  
                                  法  官  楊  智  勝  
                                  法  官  邱  忠  義  
                                  法  官  吳  冠  霆  
本件正本證明與原本無異
                                  書記官
中    華    民    國   111    年    3     月    1     日